臺灣高等法院臺中分院刑事判決
111年度交上易字第235號
上  訴  人  臺灣彰化地方檢察署檢察官  
被      告  黃進生
上列上訴人因被告過失傷害案件，不服臺灣彰化地方法院110年
度交易字第283號中華民國111年1月20日第一審判決（起訴案號
：臺灣彰化地方檢察署110年度偵字第1038號），提起上訴，本
院判決如下：
    主    文
上訴駁回。
    犯罪事實
一、黃進生於民國000年0月00日上午，駕駛車牌號碼0000-00號
    自用小貨車，沿彰化縣芳苑鄉124鄉道由東往西方向行駛，
    於同日上午8時34分許，行至該鄉道與彰化縣芳苑鄉彰157鄉
    道（即芳寮路）之交岔路口時，本應注意車輛行駛至無號誌
    之交岔路口應減速慢行，並作隨時停車之準備，且依當時天
    候晴、日間自然光線、路面乾燥無缺陷、無障礙物、視距良
    好等客觀情形，又無不能注意之特別情事，竟疏未注意而貿
    然前行，欲通過該無號誌交岔路口。適有洪○○駕駛車牌號碼
    00-0000號自用小貨車，沿彰化縣芳苑鄉彰157鄉道由南往北
    方向行駛至上述交岔路口，亦疏未注意行駛至未劃分幹支線
    道之無號誌交岔路口時，左方車應暫讓右方車先行，仍欲直
    行穿越上開路口。迨黃進生見狀業已避煞不及，致其所駕車
    輛之車頭與洪○○之自用小貨車前側及右側發生碰撞，洪○○因
    而受有頭部外傷、臉部擦傷及右肩扭挫傷等傷害。黃進生於
    肇事後、具有偵查犯罪權限之公務員發覺上開犯行前，在員
    警前往現場處理時自首犯罪，再於其後本案偵查及審理程序
    中到庭接受裁判。
二、案經洪○○委由其子洪文進訴請彰化縣警察局芳苑分局報告臺
    灣彰化地方檢察署檢察官偵查起訴。
    理    由
壹、證據能力取捨之意見：
一、按法院或檢察官依刑事訴訟法第208條規定囑託醫院、學校
    或其他相當之機關、團體為鑑定時，祇須其以言詞或書面提
    出之鑑定報告，符合刑事訴訟法第206條第1項、第208條所
    規定之形式要件，即具有證據能力，此即屬於刑事訴訟法第
    159條第1項所稱「法律有規定」之特別情形（最高法院96年
    度台上字第6842號刑事判決參照）。本件卷附交通部公路總
    局臺中區監理所彰化縣區車輛行車事故鑑定會所出具之鑑定
    意見書，及交通部公路總局車輛行車事故鑑定覆議會所出具
    之覆議意見書，分別係依檢察官及本院囑託所為之鑑定，並
    由該鑑定機關以書面提出鑑定結果，依據刑事訴訟法第159
    條之立法理由及同法第206條規定，自得作為證據。
二、又按被告以外之人於審判外之陳述，雖不符刑事訴訟法第15
    9條之1至第159條之4之規定，然經當事人於審判程序同意作
    為證據，法院審酌該言詞陳述作成時之情況，認為適當者，
    亦得為證據；當事人、代理人或辯護人於法院調查證據時，
    知有刑事訴訟法第159條第1項不得為證據之情形，而未於言
    詞辯論終結前聲明異議者，視為有前項之同意，刑事訴訟法
    第159條之5定有明文。而刑事訴訟法第159條之5立法意旨，
    在於確認當事人對於傳聞證據有處分權，得放棄反對詰問權
    ，同意或擬制同意傳聞證據可作為證據，屬於證據傳聞性之
    解除行為，如法院認為適當，不論該傳聞證據是否具備刑事
    訴訟法第159條之1至第159條之4所定情形，均容許作為證據
    ，不以未具備刑事訴訟法第159條之1至第159條之4所定情形
    為前提。此揆諸「若當事人於審判程序表明同意該等傳聞證
    據可作為證據，基於證據資料愈豐富，愈有助於真實發見之
    理念，此時，法院自可承認該傳聞證據之證據能力」立法意
    旨，係採擴大適用之立場。蓋不論是否第159條之1至第159
    條之4所定情形，抑當事人之同意，均係傳聞之例外，俱得
    為證據，僅因我國尚非採澈底之當事人進行主義，故而附加
    「適當性」之限制而已，可知其適用並不以「不符前四條之
    規定」為要件。惟如符合第159條之1第1項規定之要件而已
    得為證據者，不宜贅依第159條之5之規定認定有證據能力（
    最高法院104年度第3次刑事庭會議決議參照）。本案下列所
    引用被告以外之人於審判外陳述，並無符合刑事訴訟法第15
    9條之1第1項規定之情形，且公訴人、被告黃進生於本院依
    法調查上開證據之過程中，均已明瞭其內容而足以判斷有無
    刑事訴訟法第159條第1項不得為證據之情事，惟並未於言詞
    辯論終結前聲明異議；且被告更於本院準備程序時就證據能
    力部分表示沒有意見等語（詳參本院卷第58至60頁）。本院
    審酌上開陳述作成時之情況，並無違法取證之瑕疵，認以之
    作為證據為適當，揆諸上開規定，應具有證據能力。
三、復按刑事訴訟法第159條至第159條之5有關傳聞法則之規定
    ，乃對於被告以外之人於審判外之言詞或書面陳述所為之規
    範；至非供述證據之物證，或以科學、機械之方式，對於當
    時狀況所為忠實且正確之記錄，性質上並非供述證據，應無
    傳聞法則規定之適用，如該非供述證據非出於違法取得，並
    已依法踐行調查程序，即不能謂其無證據能力。本案下引之
    非供述證據，均與本案待證事實具有關聯性，公訴人、被告
    皆不爭執其證據能力，且無證據證明有何偽造、變造或公務
    員違法取得之情事，復經本院依法踐行調查證據程序，自得
    作為證據，而有證據能力。
貳、實體認定之依據：　　　　
一、上開犯罪事實，業據被告於員警及檢察事務官詢問時、原審
    及本院審理時均坦承不諱（詳參偵字卷第9至13、44、101至
    102頁，原審卷第134至135頁，本院卷第57、96頁），並經
    證人即告訴人洪○○於警詢時證述車禍發生及受傷經過明確（
    詳參偵字卷第43頁），並有彰化基督教醫療財團法人二林基
    督教醫院診斷書、道路交通事故現場圖、道路交通事故調查
    報告表（一）、（二）-1、肇事現場及車損照片、被告之普
    通小型車駕駛執照、肇事車輛之行車執照、車輛詳細資料報
    表附卷可稽（詳參偵字卷第33、39至42、45至55、63至67頁
    ），足徵被告之自白應與事實相符，堪可採信。
二、至於卷附告訴人洪○○之臺北榮民總醫院門診紀錄及醫囑單、
    彰化基督教醫療財團法人鹿港基督教醫院診斷書等文件（詳
    參偵字卷第117、143頁，本院卷第27頁），就診時間分別為
    109年10月12日及同年11月10日，距離本案已相隔數月之久
    ，且其中或與胸腔內科、心臟內科、胃腸肝膽、精神科、神
    經內科之門診有關，或屬鬱症、失眠、認知障礙等情形，並
    無證據足以證明與告訴人洪○○於本案所受頭部外傷、臉部擦
    傷、右肩扭挫傷等傷勢確有關聯，附此敘明。 
三、再按汽車行經無號誌之交岔路口，應減速慢行，作隨時停車
    之準備，道路交通安全規則第93條第1項第2款定有明文。被
    告駕車本當依循前揭交通安全規定，在通過上述交岔路口時
    ，注意減速慢行並作隨時停車之準備；且依當時天候、路況
    、視距等客觀情形，又無不能注意之特別情事，竟疏於注意
    ，貿然駕駛自用小貨車駛入上開路口，致與告訴人洪○○之自
    用小貨車發生碰撞，被告駕車行為顯有過失。雖被告於檢察
    事務官詢問時表示當時已有減速（詳參偵字卷第102頁），
    然對照觀察卷內所附車損照片，2車前側之前擋玻璃及大燈
    明顯破裂或脫落，板金變形凹陷情形甚為嚴重，告訴人洪○○
    所駕車輛之右側更受撞毀損，足徵碰撞力道並非輕微。倘被
    告駕車行經上開路口前，業已減速慢行且預備隨時停車（被
    告於警詢時自述時速僅10公里），理應足以迴避車禍結果之
    發生，如何能造成前述猛烈碰撞及車輛凹損？堪認被告上開
    所述應屬避重就輕之詞，無足採信。且本件車禍經送請交通
    部公路總局臺中區監理所彰化縣區車輛行車事故鑑定會鑑定
    結果，亦認被告駕駛自用小貨車行經無號誌交岔路口，疏未
    減速慢行，作隨時停車之準備，為肇事次因，有交通部公路
    總局臺中區監理所110年3月22日彰鑑字第1100030889號函及
    所檢附之交通部公路總局臺中區監理所彰化縣區車輛行車事
    故鑑定會彰化縣區0000000案鑑定意見書在卷可按（詳參偵
    字卷第109至115頁）；另經本院送請交通部公路總局進行覆
    議，其覆議意見亦與前揭鑑定結論相同，有交通部公路總局
    111年5月11日路覆字第1110018142號函及所檢附之交通部公
    路總局車輛行車事故鑑定覆議會0000000案覆議意見書足資
    為憑（詳參本院卷第69至73頁），此與本院前揭認定之被告
    駕車過失情節尚無不符，益足為證。雖告訴人洪○○駕駛自用
    小貨車，行至無號誌交岔路口，左方車未暫停讓右方車先行
    ，為本件車禍肇事主因，此經上開鑑定及覆議意見論述甚詳
    ；惟被告既有前揭明顯交通過失情節，自不因告訴人洪○○於
    本件車禍為肇事主要因素，即可解免或推翻被告應負之交通
    過失責任，至多僅於量處被告刑責輕重時得予斟酌而已。準
    此，被告前揭過失行為，與告訴人洪○○所受傷害結果之間，
    仍具直接因果關係至明。
四、綜上所陳，本案事證已臻明確，被告過失傷害犯行洵堪認定
    ，應予依法論科。　　　
參、論罪科刑：
一、按刑法上之過失犯，以行為人對於結果之發生，應注意並能
    注意而不注意為成立要件，是被告應否論以過失犯，當以其
    有無違反注意之義務及對於危險行為之發生有無預見之可能
    而疏於注意致發生危險之結果為斷（最高法院91年度台上字
    第4857號刑事判決參照）。查被告黃進生未於駕車通過上開
    無號誌交岔路口時，減速慢行並作隨時停車之準備，致與告
    訴人洪○○所駕自用小貨車發生碰撞，並使告訴人洪○○受有前
    述身體傷害，被告明顯違反道路交通安全規則第93條第1項
    第2款所揭櫫之注意義務，且其又非毫無預見告訴人洪○○因
    其上述過失行為而受傷之可能性，竟疏未注意仍貿然駕車前
    行，核其所為，係犯刑法第284條前段之過失傷害罪。
二、又按對於未發覺之罪自首而受裁判者，得減輕其刑，刑法第
    62條前段定有明文。是否符合自首之規定，事實審法院應詳
    加調查認定。查被告於肇事後、具有偵查犯罪權限之公務員
    發覺上開犯行前，在到場處理員警陳盈如詢問時自首犯罪，
    再於其後本案偵查、審理程序中到庭接受裁判，有陳盈如警
    員製作之彰化縣警察局道路交通事故肇事人自首情形紀錄表
    在卷足參（詳參偵字卷第59頁）。則被告既係在員警尚未察
    知車禍事故發生梗概之情形下，敘明係由自己駕駛車輛肇事
    之經過，當有助於犯罪事實之發現，已合於法定自首之要件
    ，審酌被告自首之動機在於協助救援並釐清責任，而非迫於
    無奈或有何不得已之情形，應依刑法第62條前段之規定減輕
    其刑。
肆、維持原判決之理由：
一、原審審理結果，認為被告涉犯過失傷害罪之事證明確，適用
    刑法第284條前段、第62條前段、第41條第1項前段、刑法施
    行法第1條之1第1項等規定，並以行為人之責任為基礎，審
    酌本件車禍發生原因，被告為貨車司機，依其經常駕車之經
    驗，行經無號誌交岔路口時卻疏未注意減速慢行，作隨時停
    車之準備，其為肇事次因，而告訴人洪○○左方車未暫停讓右
    方車先行，為肇事主因，及被告犯後坦承犯行之態度、告訴
    人洪○○受有頭部外傷、臉部擦傷及右肩扭挫傷等傷害之情形
    、被告犯罪所生危害及兩造因賠償金額之認知不同而無法達
    成和解等一切情狀，量處拘役50日，併諭知易科罰金之折算
    標準。經核原審業已詳予說明認定被告犯罪所憑證據及論述
    理由，所為認事用法均無違誤，量刑尚屬妥適。
二、檢察官上訴意旨略以：告訴人洪○○除受有頭部外傷、臉部擦
    傷及右肩扭挫傷等傷害，經進一步檢查陸續出現憂鬱、失眠
    、認知障礙等傷害，有診斷書在卷可憑，足認告訴人洪○○因
    本案車禍所受之損害並非輕微，此為原審漏未審酌。告訴人
    洪○○於車禍發生時之車速僅時速10至20公里，且已駕車通過
    肇事路口一半以上，才遭被告高速嚴重撞擊，故告訴人洪○○
    雖屬左方車，應無道路交通安全規則第102條第1項第2款「
    左方車應暫停讓右方車先行」規定之適用，被告才是肇事主
    因，原鑑定機關之認定尚非可採，原審未送請覆議，已有漏
    未調查之情形。被告並非自始即坦承本案犯行，而是遲至原
    審最後一次審理時經法官曉諭後才願坦承，又偵審期間對於
    告訴人洪○○所受傷勢均未聞問、關心，調解時也未親自到場
    ，而是委由代理人出面並要求告訴人洪○○自行聯絡保險公司
    ，顯見被告犯後態度並非良好。請撤銷原判決，更為適當合
    法之判決等語。
三、惟查：
（一）告訴人洪○○於109年11月10日起，因鬱症、失眠、認知障
      礙而前往彰化基督教財團法人鹿港基督教醫院就診，雖有
      診斷書在卷可參，然與本案車禍發生時間相距已久，徒憑
      上開醫療證明文件，仍無從遽認即為本案車禍所致。實則
      該份診斷書早於偵查期間即已存在卷內（詳參偵字卷第13
      3頁），惟經偵查檢察官審視後，並未將告訴人洪○○此部
      分之身心症狀一併列入起訴事實，顯見檢察官對此傷況症
      狀與本案之關聯性仍有所保留，而非逕予憑採。乃檢察官
      上訴理由就此部分關聯性等重要因素並未善盡舉證責任或
      說理義務，率謂原判決對於告訴人洪○○因而出現鬱症、失
      眠、認知障礙等傷害漏未審酌，已非允洽，難認足取。
（二）至於本案發生車禍當時，上開2車前側之前擋玻璃及大燈
      明顯破裂或脫落，板金變形凹陷情形甚為嚴重，足徵碰撞
      力道並非輕微，已如前述。則被告及告訴人洪○○於初次接
      受員警詢問時所稱車速各僅有10公里及15公里等情（詳參
      偵字卷第43、44頁之道路交通事故談話紀錄表），其真實
      性恐非無疑，自不得單憑其等片面所述之車速數值，據以
      推翻專業鑑定機關所作出之肇事責任歸屬判斷。況本院於
      第二審程序中，亦已將本件車禍送請交通部公路總局進行
      覆議，依覆議意見所認定之主、次肇事因素及交通疏失情
      節，與原判決所引用之交通部公路總局臺中區監理所彰化
      縣區車輛行車事故鑑定會鑑定意見亦無不符，自不足以論
      斷原判決所為過失情節之認定有何疏誤。
（三）再按刑之量定，係法院就繫屬個案犯罪之整體評價，為事
      實審法院得依職權自由裁量之事項，故量刑判斷當否之準
      據，應就判決之整體觀察為綜合考量，不可摭拾其中片段
      ，遽予評斷。苟其量刑已以行為人之責任為基礎，並斟酌
      刑法第57條各款所列情狀，在法定刑度內，酌量科刑，無
      顯然失當或違反公平、比例原則及罪刑相當原則者，亦無
      偏執一端，致明顯失出失入情形，即不得任意指為違法或
      不當（最高法院110年度台上字第4370號刑事判決參照）
      。原判決就被告所犯過失傷害罪，已具體審酌關於刑法第
      57條科刑等一切情狀，在罪責原則下適正行使其量刑之裁
      量權，客觀上並未逾越法定刑度，亦與罪刑相當原則、比
      例原則無悖，難認有逾越法律所規定之範圍，或濫用其裁
      量權限之違法情形。尤其原判決既已載明兩造因賠償金額
      認知不同而無法達成和解，此與本院審理時所詢和解進行
      情形亦屬相符（詳參本院卷第95頁）；而被告於員警及檢
      察事務官詢問時，皆已就客觀事實予以陳明，雖就部分細
      節未必全然一致，惟其已於原審供認自己確有過失，並對
      於起訴事實坦承不諱（詳參原審卷第134至135頁），是以
      原判決載稱被告坦承犯行乙節，亦非虛妄。雖原判決就其
      中部分量刑事由之敘述稍嫌簡略，然尚非全未說明，自不
      得任意指為違法。檢察官上訴意旨再以被告未加聞問、關
      心告訴人洪○○，而係委由他人出面，又於原審法院最後一
      次審理時才坦承犯行等情，質疑被告犯後態度並非良好，
      無非係以一方主觀感受或說詞，摭拾原判決量刑理由之其
      中片段遽予評斷，亦非妥洽，自不得遽謂原判決所為量刑
      有何失當。
四、綜上所陳，檢察官前揭所提上訴理由，尚不足以動搖原判決
    所為事實認定或量刑判斷，並非可採。其上訴為無理由，應
    予駁回。
據上論結，應依刑事訴訟法第368條，判決如主文。
本案經檢察官林芬芳提起公訴，檢察官劉欣雅提起上訴，檢察官
林綉惠到庭執行職務。
中　　華　　民　　國　　111 　年　　6 　　月　　21　　日
          刑事第十二庭    審判長法　官  張  國  忠
   　　　     　　　　　　　    法　官  陳      葳   
 　　　　　　　　      　　　　 法　官  高  文  崇
以上正本證明與原本無異。
不得上訴。
 　　　　　　　　　　　         書記官  施  耀  婷   

中　　華　　民　　國　　111 　年　　6 　　月　　21　　日